臺灣臺北地方法院民事判決　　　　　　　　99年度醫字第61號
原　　　告　吉美燕
訴訟代理人　鄭志政律師
被　　　告　臺北市聯合醫院和平院區
法定代理人　陳潤秋
被　　　告　陳澄男
共　　　同
訴訟代理人　李宜光律師
上列當事人間損害賠償事件，本院於民國100年11月16日言詞辯
論終結，判決如下：
    主  文
原告之訴及假執行之聲請均駁回。
訴訟費用由原告負擔。
    事實及理由
一、原告起訴主張：
（一）原告前於民國98年7月5、6日間因摔倒而導致下背與臂部
      劇痛，於同年7月間前往被告臺北市立聯合醫院和平院區
      （下和和平醫院）就診，由骨科醫師即被告陳澄男進行診
      療。被告陳澄男當時為原告照Ｘ光，並診斷原告為「肌筋
      膜炎合併下背痛」，表示休養數日，吃止痛藥及將來門診
      追蹤治療即可。惟原告遵醫囑按時服藥後，疼痛仍加劇毫
      無改善，原告為求減輕疼痛，曾前往他人所開設之永康診
      所照X光並進行治療，惟劇痛情況依舊至幾乎無法工作、
      長久站立及走路，故前往訴外人長庚醫療財團法人林口長
      庚紀念醫院（下稱長庚醫院）重新診治，經診斷後原告應
      為「腰椎狹窄症」，而由長庚醫院施行「椎間盤切除手術
      」，原告於接受手術及住院治療後，始不再疼痛。
（二）原告與被告和平醫院間因原告前往就診而成立委任契約，
      被告和平醫院即負有救治及診療判斷正確之義務，然因被
      告陳澄男欠缺善良管理人注意義務，被告和平醫院就其債
      務履行之故意或過失應負同一責任，原告因被告陳澄男未
      能正確判斷原告之正確病因，且讓原告病情更加複雜，致
      使原告須前往其他醫療院所診治及接受手術，身體與精神
      更加痛苦，工作能力減損，身心創痛許久，原告確實受有
      損害，且與被告和平醫院之醫療過失行為，具有相當因果
      關係，原告自可依據民法第544條第1項之規定，向被告和
      平醫院請求賠償原告所受之損害。又被告等未依債之本旨
      履行主給付義務與附隨義務，且具可歸責事由，原告亦可
      主張民法第277條不完全給付之損害賠償請求權。
（三）被告陳澄男就其上開醫療過失，依據民法第184條第1項前
      段之規定，亦應對原告負侵權行為之損害賠償責任，被告
      和平醫院為被告陳澄男之僱用人，依照同法第188條第1項
      之規定，應負連帶責任。原告爰請求被告應連帶負損害賠
      償責任。
（四）綜上，原告爰請求被告連帶給付慰撫金新臺幣（下同）
      510,000元，及因另行治療而支出之車資共計1,280元，共
      計511,280元，而為下列訴之聲明：被告應連帶給付原告
      511, 280元，及自起訴狀繕本送達被告翌日起至清償日止
      按年息百分之五計算之利息；並願供擔保請准宣告假執行
      。
二、被告辯稱：
（一）原告就診時主訴病情稱其有下背痛，天氣不好時，更覺不
      舒服，被告陳澄男依據其主訴之病情，並根據原告當時身
      體所顯示的病情、Ｘ光及抽血檢查的結果，就當時所可得
      到的所有資訊進行初步判斷，認為原告患有「肌筋膜炎合
      併下背痛」，並要求原告應持續前來門診追蹤治療，以進
      一步診療其疾病，惟原告事後未再回門診接受被告陳澄男
      追蹤病情。被告陳澄男醫師顯無醫療過失可言。
（二）被告陳澄男係經國家考試及格之醫師，被告和平醫院於被
      告陳澄男執行醫療行為時，並未參與或介入，因此被告和
      平醫院對於被告陳澄男醫師之選任及監督，已善盡一切注
      意義務，而無任何過失，原告請求被告和平醫院應負損害
      賠償責任，亦無理由。
（三）綜上，被告為答辯聲明並求為判決：原告之訴駁回，被告
      如受不利判決，願供擔保請准宣告免為假執行。
三、首查：
（一）原告於98年7月7日因下背痛前往被告和平醫院骨科就診，
      由該醫院骨科醫師即被告陳澄男負責問診，當天所開具之
      診斷證明書記載經診斷原告為「肌筋膜炎合併下背痛」，
      被告陳澄男並開止痛藥物予原告服用。被告陳澄男曾告知
      原告應門診追蹤治療，但原告之後並未前往被告和平醫院
      就診。
（二）原告嗣後於98年8月18日前往長庚醫院就診，經診斷原告
      為「腰椎狹窄症」，原告於當天住院，後於同年月24日施
      行椎間盤切除手術，於同年月31日出院。
    以上事實，為兩造所不爭執，並有被告和平醫院之診斷證明
    書及長庚醫院（原證1）之診斷證明書（原證2）各1份為證
    。
四、次按醫療機構因醫療契約之訂立，負有以盡善良管理人之注
    意，依當時醫療水準，對病患履行診斷或治療之義務。故為
    其履行輔助人之醫師於從事診療時，如未具當時醫療水準，
    或已具醫療水準而欠缺善良管理人之注意，因而誤診或未能
    為適當之治療，終致病患死亡或受傷者，醫療機構自應負債
    務不履行損害賠償責任，此有最高法院94年度台上字第1605
    號判決要旨可資參照。復按民法第184條第1項規定，因故意
    或過失，不法侵害他人之權利者，負損害賠償責任。故意以
    背於善良風俗之方法，加損害於他人者亦同。又侵權行為法
    規範目的，在於合理分配損害，因此過失認定應採客觀標準
    。就醫療事故而言，所謂醫療過失行為，係指行為人違反依
    其所屬職業（如醫師），通常所應預見及預防侵害他人權利
    行為義務。從而行為人只要依循一般公認臨床醫療行為準則
    ，以及正確地保持相當方式與程度之注意，即屬於已為應有
    之所有注意。又醫師在初診病患時，雖然資訊不完全，但仍
    必須依據病人主訴、現有病史資料、身體檢查發現及已完成
    檢驗等，思考可能的診斷，以便確認診療方向並採取適當處
    置。惟因醫學非萬能而有其限制，且醫師並非造物者，因此
    醫師之臨床臆診雖然未必正確，但只要醫師依照一般醫療常
    規進行合理檢查與診斷，即應認為無過失。
五、本於上述說明，原告主張其雖於被告和平醫院接受被告陳澄
    男之診療，但其下背痛之症狀並未消除，於長庚醫院施行上
    開手術後，原告始不再有下背痛之症狀，被告顯有醫療過失
    ，然為被告所不承認，故本案兩造所爭執者，應為下列事項
    即：被告陳澄男為上開原告罹患「肌筋膜炎合併下背痛」之
    診斷，是否符合一般公認之醫療常規與水準？被告陳澄男為
    上開診斷，是否已經採取適當之處置？
六、經本院檢具原告之病歷資料等囑託行政院退除役官兵輔導委
    員會台北榮民總醫院（下稱台北榮民總醫院）就被告陳澄男
    為上開診斷，是否違反醫療常規與水準、有無為適當之處置
    等事項為鑑定，該醫院經鑑定後以100年3月31日北總骨字第
    1000007430號函、100年10月11日北總骨字第1000025242號
    函回復本院，並為下列說明：
（一）若背痛無合併下肢疼痛的病患通常會同時診斷為背痛及肌
      筋膜疼痛。就原告之病歷記載以觀，原告於被告和平醫院
      就診時主訴與外觀生理狀況與肌筋膜疼痛病症之典型症狀
      相符，而且以原告之主訴及其外觀生理狀況足以使醫師判
      斷原告係罹患「肌筋膜炎合併下背痛」。
（二）被告陳澄男已經依照上開診斷對原告實施X光檢查及藥物
      治療，其處置符合醫療水準。
（三）腰椎狹窄症最典型之症狀為腿痛，俗稱坐骨神經痛，下背
      痛也是常見的症狀。而確診的工具有X光檢查、電腦電層
      掃描、核磁共振掃描、肌電圖及神經傳導檢查。而脊椎狹
      窄症與「肌筋膜炎合併下背痛」其症狀非常相似，而兩者
      症狀之最大分別為有無下肢之放射狀疼痛，至於病程之演
      進兩者在背痛的症狀極為相似，早期不易分辨。故被告陳
      澄男診斷原告罹患「肌筋膜炎合併下背痛」並無誤判或不
      合理之處，因就原告之門診病歷紀錄以觀，原告當時並無
      下肢放射疼痛。
    是依據上開鑑定結果，原告接受被告陳澄男之診療時，並未
    主訴其有下肢疼痛之情狀，被告陳澄男當時為原告罹患「肌
    筋膜炎合併下背痛」之診斷，並無違反當時醫療常規與水準
    之處。又原告當時既然並未主訴其有下肢疼痛之情狀，被告
    陳澄男亦無從為原告罹患「腰椎狹窄症」之診斷。
七、此外，被告所出具之上開98年7月7日診斷證明書之「處置意
    見」欄位記載「宜休養數日並門診追蹤治療」，且原告亦自
    承被告陳澄男囑其應門診追蹤治療，然原告除於上開期日前
    往被告和平醫院就診一次以外，即從未返回被告和平醫院繼
    續追蹤門診，被告即無從知悉原告於服用止痛藥物後，症狀
    有無改善？亦無從本於原告於服用藥物後其症狀並未改善之
    事實，安排原告施作其餘相關檢查，藉此判斷原告之病因及
    為適當之醫療行為。則原告於相隔月餘後，前往長庚醫院就
    診，長庚醫院本於原告服用藥物仍無法改善病症之事實，以
    及對原告為相關檢查，診斷原告為「腰椎狹窄症」，亦難謂
    被告陳澄男先前之診斷，有何違反當時醫療常規與水準之處
    。
八、綜上，被告陳澄男為上開診斷與處置，並無違反當時醫療常
    規與水準之處，原告主張被告對原告有損害賠償責任，應給
    付如其聲明所示之金額，為無理由，應予駁回。又原告之訴
    既經駁回，其假執行之聲請即失所附麗，應併予駁回。
九、本案事證已臻明確，兩造其餘主張及攻擊防禦方法，經核均
    與本案判決結果無影響，附此敘明。
據上論結，本件原告之訴為無理由，依民事訴訟法第78條，判決
如主文。
中    華    民    國   100    年    11    月    30    日
                  民事第四庭    法  官  匡  偉
以上正本係照原本作成。
如對本判決上訴，須於判決送達後20日內向本院提出上訴狀。如
委任律師提起上訴者，應一併繳納上訴審裁判費。
中    華    民    國   100    年    11    月    30    日
                                書記官  徐悅瑜